最　高　行　政　法　院　裁　定
　　　　　　　　　　　　　　　　　　 96年度裁字第01540號
上　訴　人　甲○○
　　　　　　乙○○
　　　　　　丙○○
共　　　同
訴訟代理人　戊○○
被 上訴 人　勞工保險局
代　表　人　丁○○
上列當事人間因農保事件，上訴人對於中華民國95年7月7日臺北
高等行政法院95年度簡更一字第9號判決，提起上訴，本院裁定
如下：
　　主  文
上訴駁回。
上訴審訴訟費用由上訴人負擔。
　　理  由
一、按對於適用簡易程序之裁判提起上訴或抗告，須經本院許可
    ，且該許可以訴訟事件所涉及之法律見解具有原則性者為限
    ，行政訴訟法第235條定有明文。所謂法律見解具有原則性
    ，係指該事件所涉及之法律問題意義重大，而有加以闡釋之
    必要情形而言，非以其對於該訴訟當事人之勝敗有無決定性
    影響為斷；例如如對行政命令是否牴觸法律所為之判斷，或
    就同類事件高等行政法院所表示之見解相互牴觸，有由本院
    統一法律上意見或確認其意見之必要情形屬之。
二、本件上訴人甲○○、乙○○、丙○○等人(下稱上訴人等)之
    母張阿月仔於民國78年7月25日以佃農陳慶祥之配偶身分，
    由彰化縣二水鄉農會申報參加農民健康保險(下稱農保)，嗣
    張阿月仔於90年1月21日死亡，由上訴人甲○○向被上訴人
    申請農保喪葬津貼。案經被上訴人以90年11月9日90保受字
    第6014895號函(本件原處分)上訴人甲○○，略以張阿月仔
    原持其配偶陳慶祥承租之河川公地種植使用許可書加保，惟
    陳慶祥於89年11月26日死亡後，張阿月仔即已喪失非會員配
    偶資格，自不得再以非會員配偶資格繼續參加農保，且陳慶
    祥死亡後，其承租之農地，由上訴人甲○○於89年11月24日
    申請繼續承租，張阿月仔於90年1月21日死亡時，亦不具佃
    農資格，依農民健康保險條例(下稱農保條例)第19條規定，
    自89年11月27日起取消張阿月仔農保被保險人資格，又張阿
    月仔於90年1月21日死亡，非屬農保有效期間發生之事故，
    依同條例第16條規定，所請農保喪葬津貼應不予給付。上訴
    人甲○○不服，循序提起行政訴訟，另於92年12月11日追加
    乙○○及丙○○成為上訴人，案經原審法院以91年度訴字第
    5303號判決(下稱前審判決)駁回。上訴人等猶未甘服，提起
    上訴，嗣經本院94年度判字第835號判決將前審判決廢棄，
    發回審理，復經原審法院以95年度簡更一字第9號判決(下稱
    原判決)略以：張阿月仔之配偶陳慶祥生前就系爭河川公地
    取得之使用許可期限至89年12月31日，惟陳慶祥於89年11月
    26日即已死亡，嗣由上訴人甲○○取得自90年1月1日至92年
    12月31日止使用系爭河川公地之許可等情，為兩造所不爭，
    是張阿月仔自始至終均非系爭河川公地之承租人至明，而張
    阿月仔於其配偶陳慶祥死亡後，因不另具佃農之資格，已不
    得繼續參加農民健康保險，則被上訴人溯及89年11月27日(
    即張阿月仔之配偶陳慶祥死亡之翌日)起取消其農保被保險
    人之資格，於法自屬有據，又張阿月仔於90年1月21日之死
    亡事故，非屬農保有效期間發生之事故，故被上訴人否准上
    訴人喪葬津貼之申請，於法亦屬妥適等由，將上訴人等之訴
    駁回。上訴人等仍表不服，乃提起本件上訴。
三、上訴意旨復執前詞並主張略謂：(一)原判決稱陳慶祥死亡後，
    其承租之農地，「由上訴人甲○○於89年11月24日申請繼續
    承租」乙節，與事實不符致事實理由矛盾，是其與事實不符
    之見解，涉及本件法律問題意義重大，造成誤判，應予闡釋
    。蓋事實係：河川局於系爭河川公地使用期限屆滿前，以函
    文通知承租人依規定辦理續耕手續，是上訴人等先父「陳慶
    祥」乃依規定於89年11月24日申請續耕手續，並非原判決所
    稱「由上訴人『甲○○』於89年11月24日申請繼續承租」。
    (二)河川公地之耕作權為財產權之一種，且非專屬於被繼承人
    本身。是陳慶祥死亡時，其配偶即本件上訴人等之母張阿月
    仔當然因概括繼承而有權繼續使用系爭河川公地，則張阿月
    仔農保被保險人資格即符合從事農業工作農民申請參加農民
    健康認定標準及資格審查辦法(下稱農保審查辦法)第2條第1
    項第4款第2目規定，被上訴人應依法回復張阿月仔之農保被
    保險人資格，同時核發其喪葬津貼。(三)如被上訴人於89年12
    月13日核發上訴人等先父陳慶祥之喪葬津貼時，一併處分取
    消其配偶張阿月仔之農保被保險人資格，將不會發生本件訴
    訟。惟被上訴人未盡農保條例第9條、農保審查辦法第8條第
    3項及行政院農業委員會92年8月11日農輔字第0920140214號
    函規定所揭被上訴人平日應進行清查農保被保險人資格工作
    之作為義務在先，因而造成本件糾紛，自應負賠償責任。綜
    上，請將原判決廢棄改判等語。經核本件上訴意旨僅係指摘
    原處分或被上訴人之違法不當，並認原判決有認定系爭河川
    公地係由上訴人甲○○於89年11月24日申請繼續承租之事實
    ，以致作成不利於上訴人等之誤判，進而主張原判決所持與
    事實不符之見解涉及本件法律問題意義重大，應予闡釋云云
    。惟查，所謂法律見解具有原則性，係指該事件所涉及之法
    律問題意義重大，而有加以闡釋之必要情形而言，非以其對
    於該訴訟當事人之勝敗有無決定性影響為斷，綜觀上訴人等
    上訴論旨(包括補充理由狀)均無一語指及本件所涉及之法律
    見解具有如何之原則性，而有由本院加以闡釋之必要，上訴
    人等猶執其主觀認知，以原判決認定事實(無涉法律見解)違
    誤之指摘，為其主張本件法律問題意義重大之論據，核屬對
    「原則性之法律見解」有所誤解。且觀諸原判決理由之內容
    ，係認定「張阿月仔自始至終均非系爭河川公地之承租人至
    明，而張阿月仔於其配偶陳慶祥死亡後，因不另具佃農之資
    格，已不得繼續參加農民健康保險」，並未認同「陳慶祥死
    亡後，其承租之農地，由上訴人甲○○於89年11月24日申請
    繼續承租」之主張。本件如依原審本於職權調查認定之上開
    事實，張阿月仔於90年1月21日死亡，而在89年11月27日起
    已被取消農保被保險人資格，其死亡時已不具佃農之資格，
    非屬農保有效期間發生之事故，依法當然不得申領喪葬津貼
    ，法律適用上並無任何疑義。依首揭規定，本件上訴自不應
    許可，應予駁回。
四、依行政訴訟法第249條第1項前段、第104條、民事訴訟法第
    95條、第78條、第85條第1項前段，裁定如主文。
中　　華　　民　　國　　96　　年　　7　　 月　　13　　日
                  第五庭審判長法  官　林　茂　權
                              法  官  劉  介  中
                              法  官  鄭　忠　仁
                              法  官　黃　本　仁
                              法  官　吳　東　都
以  上  正  本  證  明  與  原  本  無  異
中　　華　　民　　國　　96　　年　　7　　 月　　13　　日
　　　　　　　　　　　　　　　書記官　王　福　瀛
